臺灣高雄地方法院民事判決　　　　　 110年度雄小字第2349號
原　　　告　郭韋朱　
被　　　告　連恒良　


上列當事人間請求給付租金等事件，本院於民國110 年10月13日
言詞辯論終結，本院判決如下：
    主      文
被告應給付原告新臺幣肆萬陸仟零貳拾參元，及自民國一一○年
七月二十五日起至清償日止，按週年利率百分之五計算之利息。
原告其餘之訴駁回。
訴訟費用新臺幣壹仟元由被告負擔。
本判決第一項得假執行。但被告如以新臺幣肆萬陸仟零貳拾參元
為原告預供擔保，得免為假執行。
    事實及理由
壹、程序事項：
    按訴狀送達後，原告不得將原訴變更或追加他訴，但請求之
    基礎事實同一者，或擴張或減縮應受判決事項之聲明者，不
    在此限，民事訴訟法第255 條第1 項但書第2 款、第3 款規
    定甚明，此一規定於小額訴訟程序亦有準用，同法第436 條
    之23、第436 條第2 項亦有明文。本件原告起訴時，原聲明
    ：被告應給付原告新臺幣（下同）53,316元，及自民國110
    年6 月20日起至清償之日止，按年息百分之5 計算之利息。
    （本院卷第9 頁）。嗣於審理中變更聲明為：被告應給付原
    告47,136元及自起訴狀繕本送達被告之翌日起至清償日止，
    按年息百分之5 計算之利息（本院卷第87頁）。審酌變更前
    、後均係基於同一基礎事實，請求金額之變更亦屬減縮應受
    判決事項之聲明，故其所為訴之變更與前揭規定並無不合，
    應予准許。
貳、實體事項：
一、原告主張：兩造為舊識，被告於109 年6 月20日因家族糾紛
    ，原告好意提供高雄市○○區○○○路000 號5 樓房間（下
    稱系爭房間）一間予被告放置物品。被告初次有繳電費1,00
    0 元，亦即人要入住系爭房間，並與原告約定租金每月3,00
    0 元。嗣後被告入住系爭房間，因未裝分電表以致用電數不
    明，而其他房客有裝分電表知道自己用電量，扣掉後餘即被
    告系爭房間之用電量，但被告一直要原告催促始繳電費，又
    因系爭房間沒裝分電表，以致用電不明，兩造時有爭執，爭
    執後被告就沒有再繳電費，迄今被告積欠原告電費有109 年
    9 月4,480 元、109 年11月4,815 元、110 年1 月3,299 元
    、110 年3 月1,915 元、110 年5 月2,807 元，上開5 期合
    計17,316元，均由原告代清償予臺灣電力股份有限公司（下
    稱台電公司）。又被告初來時，向原告借款3 萬元亦未清償
    ，爰依不當得利及消費借貸法律關係，請求被告應給付原告
    47,136元等語，並聲明：㈠被告應給付原告47,136元及自起
    訴狀繕本送達被告之翌日起至清償日止，按年息百分之5 計
    算之利息。㈡訴訟費用由被告負擔。
二、被告則以：
  ㈠電費部分：109 年9 月份其應分擔之電費是4,287 元（計算
    式：6,347-2,060 ＝4,287 ），109 年11月份其應分擔之電
    費是3,715 元（計算式：0000-0000 ＝3,715 ），均以現金
    繳付給原告；110 年1 月份電費帳單金額是4,499 元沒錯，
    但收到這帳單伊就覺得有問題，因為在11、12月天氣比較冷
    ，比較少吹冷氣，加上伊常常不在，不可能電費這麼高，伊
    就請水電師傅來查，就發現原告有加裝電熱水器，所以會有
    使用到電，這個月原告就說伊只要負擔1,000 元就好，伊就
    付了1,000 元電費給原告。至於110 年3 月、5 月電費帳單
    伊還沒有看到，也沒有給伊試算表，所以伊沒有繳費，但伊
    認為原告提出3 月、5 月試算表中，計算伊應負擔之金額是
    不對的。
  ㈡借款部分：伊確實有向原告借3 萬元，但沒有約定清償期，
    也沒有約定利息，被告係以「請客」以替代「利息」，並以
    「入住原告空房、以及自費分攤裝修系爭租處建物」、「自
    行負擔41,000元裝電錶的錢」為回報及償還之對價關係。
  ㈢故伊已無積欠原告電費及借款3 萬元，原告請求實無理由等
    語。並聲明：原告之訴駁回。
三、得心證之理由：
    按當事人主張有利於己之事實者，就其事實有舉證之責任。
    民事訴訟法第277 條前段定有明文。而請求履行債務之訴，
    原告就其所主張債權發生原因之事實，固有舉證之責任，若
    被告自認此項事實而主張該債權已因清償而消滅，則清償之
    事實，應由被告負舉證之責任，亦有最高法院28年渝上字第
    1920號裁判先例足參。本件原告主張借款3 萬元給被告，並
    出租系爭房間予被告居住，詎被告未清償借款，亦無給付被
    告應負擔之5 期電費，悉由原告代墊等情，業據原告提出
    LINE對話記錄、台電公司繳費通知單、電費分攤試算表等件
    為證（本院卷第11-33 頁、第101-111 頁），然為被告所否
    認，並以前開情詞置辯，本院審酌如下：
  ㈠關於墊付之電費部分：
  1.原告主張代墊高雄市○○○路000 號4 、5 樓電費一情，業
    據其提出與其所述相符之繳費憑證在卷可稽，且為被告所不
    爭執（本院卷第155 頁），衡諸常情原告為房東將上址房屋
    分租房客，由其先代墊電費後向房客請求分攤使用之電費，
    與常情無違。至於被告辯稱，已經繳付109 年9 月、11月及
    110 年1 月份其應分擔之電費給原告云云，既為有利於被告
    之事實，自應由被告就已清償原告所代墊電費乙節負舉證責
    任，而被告僅提出分攤電費之試算表（本院卷第207-217 頁
    ），然由上開試算表無足證明被告有何繳付電費給原告之事
    實，則被告就所辯既未能舉證以實其說，要難採信。是原告
    主張被告積欠109 年9 月、11月，及110 年1 月、3 月、5
    月共5 期應分攤之電費，為有理由。
  2.原告就被告應分擔之電費，雖有提出台電公司繳費通知單（
    繳費憑證）及手寫之電費分攤試算表（本院卷第13-31 頁）
    為證，惟上開電費分攤試算表計算之金額與被告提出之試算
    表（本院卷第207-217 頁）不符，且被告表示：高雄市○○
    ○路000 號4 、5 樓電費係由4 、5 樓的4 戶房客（包含被
    告）一同負擔。電費都是阿榕算出來給我們的，再由被告拿
    來說這期要繳多少錢等語（本院卷第154 、155 頁），原告
    亦稱：試算表是請房客阿榕男朋友算的，因為被告都說要拿
    試算表去看要繳多少錢，但是拿去都沒有拿回來，只好在請
    阿榕男朋友再算一張，所以算的金額就會有出入，就以被告
    提出的試算表金額也可以等語（本院卷第157-158 頁）。而
    依民事訴訟法第222 條第2 項規定：「當事人已證明受有損
    害而不能證明其數額或證明顯有重大困難者，法院應審酌一
    切情況，依所得心證定其數額」，審酌兩造均不否認電費由
    各戶分攤，而分攤電費之額度均為阿榕所計算，再由被告據
    以向各承租人收取代墊電費，且兩造所提出之試算表雖金額
    有異，但筆跡相同，應為同一人所為等因素，故本院以被告
    提出109 年9 月、11月之試算表及原告提出110 年1 月、3
    月、5 月試算表，認定被告應分攤之電費分別為4,287 元、
    3,715 元、3,299 元、1,915 元、2,807 元，共計主張16,
    023元（計算式：4,287 ＋3,715 ＋3,299 ＋1,915 ＋2,807
     ＝16,023元），較為適宜。原告主張逾此範圍，為無理由
    。
  ㈡關於3萬元借款部分：
    原告主張借款3 萬元予被告一節，並提出兩造LINE對話紀錄
    為證（本院卷第33頁），且為被告所是認（本院卷第157 頁
    ），應堪認定為真實。至被告辯稱：以「入住原告空房、以
    及自費分攤裝修系爭租處建物」、「自行負擔41,000元裝電
    錶的錢」為回報及償還之對價關係等語，並提出兩造line對
    話紀錄為證（本院卷第231-255 頁），然為原告所否認。觀
    之被告提出之對話紀錄（本院卷第235 頁）：（109 年1 月
    21日）以下是這個月（6 月）的「急借金」＋「房租」更新
    ，. . . 我也存一備份到「記事本」以便快速查詢. . . ⑴
    今天「6 月21日」下午碰到您時，已面交還給您「前幾天向
    您急借的＄一萬元」，. . . 特別感謝您的愛護與協助；⑵
    另外再面交給您「本月（6 月20日-7月19日）的房間租金：
    ＄3000（房間月租）－＄1500（您贊助的冷氣機移機一部份
    費用）＝＄1500（實際面交金額）」；⑶目前仍欠您、加裝
    店錶分錶的「代墊費」、共＄2500元；⑷現仍前您、向您貸
    借的「＄三萬元整」等語，顯見被告確實仍欠原告3 萬元借
    款，且通觀被告所提之LINE對話內容，均無原告同意以「入
    住原告空房、以及自費分攤裝修系爭租處建物、自行負擔41
    ,000元裝電錶的錢」，為回報及償還之對價關係。且被告所
    偕同到場為證之水電工王耀慶，亦當庭表示：「（問：原告
    有無同意三萬元欠款來抵扣裝電錶的錢？）我不知道，這是
    他們的事情。」等語（本院卷第158 頁），則被告就所辯之
    事既未能舉證以實其說，應無足採信。
  ㈢從而，原告主張被告有16,023元電費未給付，及3 萬元借款
    未清償，而請求被告給付等情，均有理由，應予准許，逾此
    範圍之請求，為無理由，應予駁回。
四、綜上所述，原告依不當得利及消費借貸之法律關係，請求被
    告給付46,023元（所欠電費16,023元+ 借款30,000元）及自
    110 年7 月25日（本院卷第49、51頁）起至清償日止按週年
    利率百分之5 計算之利息，為有理由，應予准許；逾此範圍
    之請求，為無理由，應予駁回。
五、本判決原告勝訴部分，係適用小額程序所為被告部分敗訴之
    判決，依民事訴訟法第436條之20 規定，應依職權宣告假執
    行。本院併依職權酌定相當擔保金額為被告得免假執行之宣
    告。
六、又本件應適用小額訴訟程序，依民事訴訟法第436 條之19第
    1 項規定，法院為訴訟費用之裁判時，併確定訴訟費用額為
    1,000 元，至於證人王耀慶之旅費部分，應由被告先行墊付
    ，爰不併入計算。另本件兩造各為一部勝訴、一部敗訴，因
    原告確有提起本件訴訟必要，且起訴後應徵之裁判費至少為
    1,000 元（民事訴訟法第77條之13規定參照），是本院認應
    依民事訴訟法第79條規定，酌量情形由被告全部負擔。
中    華    民    國  110     年    11    月    15    日
                  高雄簡易庭  法  官    鄧怡君
以上正本係照原本作成。
如對本判決上訴，須於判決送達後20日內向本院提出上訴狀，並
須表明原判決所違背之法令及其具體內容與依訴訟資料可認為原
判決有違背法令之具體事實之上訴理由。（均須按他造當事人之
人數附繕本）。
民事訴訟法第436條之24第2項：對於本判決之上訴，非以違背法
令為理由，不得為之。
中    華    民    國   110    年    11    月    15    日
                              書記官    吳語杰